臺灣彰化地方法院彰化簡易庭民事簡易判決
111年度彰簡字第498號
原      告  鍾依玲  
訴訟代理人  姚新生  
被      告  陳姿君  
訴訟代理人  蕭隆泉律師
複  代理人  黃之昀律師
上列當事人間返還不當得利事件，本院於民國111年10月19日言
詞辯論終結，判決如下：
    主      文
原告之訴及假執行之聲請均駁回。
訴訟費用由原告負擔。
    事實及理由
一、原告主張：被告於民國110年9月13日透過其友人「宋曉軍」
    ，向原告訛稱小孩罹患罕見疾病，緊急需要醫療費用云云，
    致原告陷於錯誤，依指示委請友人王志雄於同年月14日11時
    31分轉帳新臺幣（下同）10萬元、同年月16日17時34分轉帳
    20萬元至被告申設台北富邦商業銀行帳號：000-0000000000
    0000號帳戶（下稱系爭帳戶）。依據臺灣彰化地方檢察署檢
    察官111年度偵字第1146號、第7538號、第8019號（下稱系
    爭刑案）不起訴處分書所載，被告坦承於同年月13日將系爭
    帳戶之帳號提供詐騙集團使用，致原告遭詐騙，被告對系爭
    帳戶未善盡保管之責，收受原告上開匯款，並無法律上原因
    ，爰依不當得利法律關係請求被告返還等語。並聲明：被告
    應給付原告30萬元，及自起訴狀繕本送達翌日起至清償日止
    ，按週年利率百分之5計算之利息；願供擔保，請准宣告假
    執行。
二、被告則以：被告於110年6月12日，經由通訊軟體LINE認識自
    稱「宋曉軍」之人，「宋曉軍」對被告甜言蜜語、噓寒問暖
    詐騙被告感情，繼而向被告謊稱其向朋友借錢，請被告幫忙
    購買泰達幣，「宋曉軍」總計匯款105萬元，被告全數幫「
    宋曉軍」向友人購買等值之泰達幣後，「宋曉軍」亦全數提
    領，被告並未獲得任何好處，且被告系爭刑案為不起訴處分
    在案，是本件原告之請求無理由等語，資為抗辯。並聲明：
    原告之訴駁回。
三、得心證之理由：
  ㈠按民法第179條之規定，不當得利返還請求權之成立，須當事
    人間有財產之損益變動，即一方受財產之利益，致他方受財
    產上之損害，且無法律上之原因。在給付之不當得利，係以
    給付之人為債權人，受領給付之人為債務人，而由為給付之
    人向受領給付之人請求返還利益。所謂給付係指有意識地，
    基於一定目的而增加他人之財產，給付者與受領給付者因而
    構成給付行為之當事人，此目的乃針對所存在或所約定之法
    律關係而為之。因此，不當得利之債權債務關係存在於給付
    者與受領給付者間，基於債之相對性，給付者不得對受領給
    付者以外之人請求返還利益。又於「指示給付關係」中，被
    指示人係為履行其與指示人間之約定，始向領取人（第三人
    ）給付，被指示人對於領取人，原無給付之目的存在。苟被
    指示人與指示人間之關係不存在（或不成立、無效），被指
    示人應僅得向指示人請求返還其無法律上原因所受之利益，
    至領取人所受之利益，原係本於指示人而非被指示人之給付
    ，即被指示人與領取人間尚無給付關係存在，自無從成立不
    當得利之法律關係（最高法院97年度台上字第176號、94年
    度台上字第1555號判決意旨參照）。換言之，在指示給付關
    係中，若被指示人與指示人間之關係不存在（或不成立、無
    效）時，被指示人僅得向指示人請求返還其無法律上原因所
    受之利益，不得向領取人請求返還所受利益。
  ㈡經查，原告遭詐騙集團成員「宋曉軍」詐騙，依對方指示，
    於110年9月14日11時31分許匯款10萬元、同年月16日17時34
    分許匯款20萬元，共計30萬元至系爭帳戶，嗣後始知受騙，
    固據其提出與所述相符之對話紀錄、交易紀錄單為證（本院
    卷第15至31頁），惟「宋曉軍」稱呼被告為老婆，並陸續向
    被告表示「今天只有10轉給老婆了」、「麻煩幫我買一下，
    謝謝」、「明後天再20」、「老婆今天找那朋友再買10，過
    兩天再買20，然後就不買了，下次我自己去找幣商家渠道」
    ；又原告於110年9月16日17時34分許匯款20萬元後，被告將
    交易明細查詢擷圖傳給「宋曉軍」並表示「又去借20萬」、
    「鍾依玲借款」、「寫這樣還以為我借的」，經「宋曉軍」
    回覆「是我借的」等語，顯見被告係在網路上依「宋曉軍」
    指示購買泰達幣，而被告於購買泰達幣後，提供泰達幣帳號
    、驗證碼供「宋曉軍」提領泰達幣等事實，有被告提出與「
    宋曉軍」之對話紀錄、被告與幣商之對話紀錄、幣商收受款
    項存摺封面、臺外幣交易明細查詢資料、被告幣安帳戶在卷
    可稽（本院卷第135至153頁、第173至177頁、第181至191頁
    、第213至227頁），而系爭刑案經檢察官偵查終結，以被告
    犯罪嫌疑不足為由，對被告為不起訴處分確定，亦未悖於本
    院之認定。是原告共計匯款30萬元予被告，既係基於第三人
    即詐騙集團成員「宋曉軍」之指示，被告受領30萬元之原因
    ，係因被告與「宋曉軍」間買賣泰達幣之關係，則兩造間本
    無給付目的之存在，即兩造間僅屬指示給付關係，實際給付
    關係則存在於原告與詐騙集團成員間，故被指示人即原告與
    領取人即被告間，本無給付關係存在，依前揭說明，自無從
    成立不當得利之法律關係；縱本件原告係受到指示人即詐騙
    集團成員詐欺，亦僅單純屬其與該指示人間之契約關係因有
    瑕疵而不成立、無效或得撤銷之問題，自不影響兩造間「指
    示給付關係」之認定，原告僅得向指示人即詐騙集團成員請
    求返還不當得利，不得依民法第179條規定向被告請求返還
    。原告依不當得利之法律關係請求被告返還30萬元，與不當
    得利之法律構成要件亦有未合，為無理由。
四、綜上所述，原告依不當得利法律關係請求被告給付30萬元，
    及自起訴狀繕本送達翌日起至清償日止，按週年利率百分之
    5計算之利息，為無理由，應予駁回。原告之訴既經駁回，
    其假執行之聲請即失所附麗，應併駁回，併此敘明。
五、本件事證已臻明確，兩造其餘攻擊防禦方法及所提證據經審
    酌後，於判決結果不生影響，爰不另一一論駁，附此敘明。
六、訴訟費用負擔之依據：民事訴訟法第78條。 
中　　華　　民　　國　　111 　年　　11　　月　　9 　　日
                  彰化簡易庭  法    官  簡鈺昕
以上正本係照原本作成。
如不服本判決，應於送達後20日內，向本院提出上訴狀並表明上
訴理由，如於本判決宣示後送達前提起上訴者，應於判決送達後
20日內補提上訴理由書（須附繕本）。　
中　　華　　民　　國　　111 　年　　11　　月　　9 　　日
                              書 記 官  梁高賓